【裁判字號】    92,簡,196
【裁判日期】    921014
【裁判案由】    綜合所得稅
【裁判全文】
臺北高等行政法院判決                              九十二年度簡字第一九六號
    原      告  甲○○
    訴訟代理人  乙○○
    被      告  財政部台北市國稅局
    代  表  人  張盛和（局長）
    訴訟代理人  丙○○
右當事人間因綜合所得稅事件，原告不服財政部中華民國九十二年二月十一日台財訴
字第０九一００五九八九一號訴願決定，提起行政訴訟。本院判決如左：
    主  文
原告之訴駁回。
訴訟費用由原告負擔。
    事  實
一、事實概要：
    緣原告民國八十八年度綜合所得稅結算申報，經被告初查核定綜合所得總額為新
    台幣（下同）一、一四八、六八０元，綜合所得淨額為四八五、五四八元。原告
    對核定其配偶乙○○君有取自美商﹒仙妮蕾德股份有限公司台灣分公司（以下簡
    稱仙妮蕾德公司）其他所得二六、三三七元，表示不服，主張進貨為取得系爭所
    得之唯一必要條件，亦是系爭所得之唯一必要成本，且所得稅法第十四條第一項
    第十類其他所得項目，並未明定業績獎金不得在計算其他所得時，將進貨成本列
    為必要成本而予扣除等語，申請復查未獲變更，訴經財政部九十一年六月二十五
    日台財訴字第０九一００二六九０七號訴願決定將原處分撤銷，著由被告另為處
    分。嗣經被告重核復查結果，准予核減其他所得二五二元，變更核定綜合所得總
    額為一、一四八、四二八元，綜合所得淨額為四八五、二九六元。原告仍未甘服
    ，遂再提起訴願，遭駁回。原告猶表不服，遂向本院提起行政訴訟。
二、兩造聲明：
  (一)原告聲明：1.原處分、復查決定、訴願決定均撤銷。
              2.訴訟費用由被告負擔。
  (二)被告聲明：1.駁回原告之訴。
              2.訴訟費用由原告負擔。
三、兩造之爭點：1.財政部八十三年三月三十日台財稅第八三一五八七二三七號函釋
                  規定是否有違憲之嫌？
                2.「系爭所得」於個人綜合所得稅中是否得比照營利事業所得稅之
                  規定扣除「進貨折讓」以淨額計入？
  (一)原告主張之理由：
    1.個人參加人與營利事業之參加人，兩者與傳銷事業之關係同為「獨立」而非其
      業務單位；系爭收入同為由進貨價金按一定比例退回，而非固定之幾筆金額，
      何來業績獎金之說？按「賦稅公平」原則，個人參加人之收入應比照營利事業
      單位，依進貨折讓處理。
    2.依財政部八十三年三月三十日台財稅第八三一五八七二三七號函釋規定，不但
      有失公平，且與營利事業單位之傳銷事業有共謀之嫌；將本應列為傳銷事業之
      「銷貨折讓」之系爭收入，劃歸為「業績獎金」，列為個人參加人之「其他所
      得」，開立扣繳憑單，由個人參加人報繳，作為傳銷事業之成本費用以扣抵稅
      額，如此則有將稅額轉嫁於原告之實。
    3.所謂「進貨折讓」者，會計學上之定義，與買東西享折扣同，故其不必然以營
      利事業單位為限；又依營利事業登記規則，與個人經銷商最大之差異，僅於「
      有無固定營業場所」，而非在於「進貨折讓」處理原則之不同。
    4.營利事業單位依法應納營利事業所得稅，該規定不會因是否為傳銷事業之參加
      人，且在同為進貨達一定標準所取得之報酬，將個人參加人與營利事業參加人
      ，一同作「進貨折讓」處理而有所改變。故依「租稅公平原則」，同為傳銷事
      業之參加人，向傳銷事業進貨達一定標準所取得之報酬，個人參加人與營利事
      業單位之參加人，應一併依「進貨折讓」處理。
  (二)被告主張之理由：
    1.按「個人之綜合所得總額，以其全年左列各類所得合併計算之：‧‧‧第十類
      ：其他所得：不屬於上列各類之所得，以其收入額減除成本及必要費用後之餘
      額為所得額。」為行為時所得稅法第十四條第一項第十類所明定。又「多層次
      傳銷事業參加人所得課稅有關規定如次：（三）個人參加人部分：‧‧‧３個
      人參加人因直接向傳銷事業進貨或購進商品累積積分額（或金額）達一定標準
      ，而自該事業取得之業績獎金或各種補助費，核屬所得稅法第十四條第一項第
      九類規定之其他所得。‧‧‧」為財政部八十三年三月三十日台財稅第八三一
      五八七二三七號函所明釋。
    2.本件初查以原告配偶八十八年度直接向仙妮蕾德公司購進商品累積積分額（或
      金額）達一定標準，自該公司取得業績獎金二六、八四一元，有卷附該公司開
      立之其他所得扣繳憑單可稽，被告遂以該其他收入，再扣除佣金計算服務費五
      ０四元，核定其他所得為二六、三三七元，併課原告當年度綜合所得稅。原告
      不服，申經被告復查決定，以多層次傳銷事業之參加人，其進貨之目的，主要
      為賺取利潤，該利潤已包含進貨成本之扣除；而本件系爭其他收入核屬業績獎
      金性質，原告配偶因當年度進貨達仙妮蕾德公司所訂之標準，該公司為表鼓勵
      而另發予獎金，此與前述利潤之性質不同，自不得再扣除進貨成本；是本件系
      爭其他所得二六、三三七元，業經被告自收入內扣除佣金計算服務費，而原告
      並未再提示其他費用資料，故原核定並無不合，復查決定予以維持。嗣原告仍
      表不服，訴經財政部九十一年六月二十五日台財訴字第０九一００二六九０七
      號訴願決定撤銷原處分，由被告另為適法之處分。經被告重核復查決定，以原
      告提出仙妮蕾德公司開立佣金計算服務費之發票三紙，金額為七五六元，應變
      更系爭其他所得為二六、０八五元（計算式：26,841 -756 = 26,085），與原
      核定二六、三三七元之差額二五二元，准予核減。
    3.原告訴稱被告依據財政部八十三年三月三十日台財稅第八三一五八七二三七號
      函釋規定，同為多層次傳銷事業之參加人，向傳銷事業購進商品達一定標準而
      取得之報酬，個人參加人取得報酬核屬「其他所得」，營利事業參加人則按「
      進貨折讓」處理，有違賦稅公平原則等情；查多層次傳銷事業之參加人，其進
      貨之目的，主要為賺取利潤，該利潤已包含進貨成本之扣除；而本件系爭其他
      收入核屬業績獎金性質，原告配偶因當年度進貨達仙妮蕾德公司所訂之標準，
      該公司為表鼓勵而另發予獎金，故自該獎金收入內扣除佣金計算服務費，並無
      不合，被告重核復查決定變更系爭其他所得為二六、０八五元，亦無違誤。至
      有關多層次傳銷事業之參加人，個人參加人與營利事業參加人取得報酬之處理
      原則不同，係財政部以個人與營利事業之帳務處理不同，而分別核釋其核課方
      式，所得稅法中個人綜合所得稅與營利事業所得稅亦分別章節訂定，個人與營
      利事業有別，自不能執為公平與否之比較，財政部訴願決定亦持相同見解。
    理  由
一、按「個人之綜合所得總額，以其全年左列各類所得合併計算之：‧‧‧第十類：
    其他所得：不屬於上列各類之所得，以其收入額減除成本及必要費用後之餘額為
    所得額。」為行為時所得稅法第十四條第一項第十類所明定。又「多層次傳銷事
    業參加人所得課稅有關規定如次：（三）個人參加人部分：‧‧‧個人參加人因
    直接向傳銷事業進貨或購進商品累積積分額（或金額）達一定標準，而自該事業
    取得之業績獎金或各種補助費，核屬所得稅法第十四條第一項第九類規定之其他
    所得。．．．」亦經財政部八十三年三月三十日台財稅第八三一五八七二三七號
    函釋有案。
二、本件原告配偶八十八年度直接向仙妮蕾德公司購進商品累積積分額（或金額）達
    一定標準，自該公司取得業績獎金二六、八四一元，被告初查以該項其他收入，
    扣除佣金計算服務費五０四元，核定其他所得為二六、三三七元，併課原告當年
    度綜合所得稅。原告不服，主張在系爭其他收入應扣除進貨成本，申經被告復查
    決定略以，多層次傳銷事業之參加人，其進貨之目的，主要為賺取利潤，該利潤
    已包含進貨成本之扣除，而本件系爭其他收入核屬業績獎金性質，原告配偶因當
    年度進貨達仙妮蕾德公司所訂之標準，該公司為表鼓勵而另發予獎金，此與前述
    賺取利潤之營利所得性質不同，自不得再扣除進貨成本；本件系爭其他所得二六
    、三三七元，業經原核定自收入內扣除佣金計算服務費，因原告未再提示其他費
    用資料，故原核定並無不合為由，遂駁回其復查之申請。原告仍表不服，訴經財
    政部九十一年六月二十五日台財訴字第０九一００二六九０七號訴願決定將原處
    分撤銷，著由被告另為處分。嗣經被告重核復查決定，以原告提出仙妮蕾德公司
    開立佣金計算服務費之發票三紙，金額為七五六元，應變更系爭其他所得為二六
    、０八五元（計算式：26,841 -756 = 26,085），與原核定二六、三三七元之差
    額二五二元，准予核減，其餘部分，經核原處分與首揭規定，尚無不妥。原告不
    服，主張依財政部八十三年三月三十日臺財稅第八三一五八七二三七號函釋規定
    ，多層次傳銷事業之參加人，向傳銷事業購進商品達一定標準而取得之報酬，個
    人參加人為「其他所得」，與營利事業參加人取得報酬為「進貨折讓」之處理原
    則不同，有違租稅公平原則，為違憲之行政命令云云，資為爭議。
三、經查：
  (一)「所得稅分為綜合所得稅及營利事業所得稅。」「凡有中華民國來源所得之個人
    ，應就其中華民國來源之所得，依本法規定，課徵綜合所得稅。」及「凡在中華
    民國境內經營之營利事業，應依本法規定，課徵營利事業所得稅」，為所得稅法
    第一條、第二條及第三條所明定，個人與營利事業之課稅法律依據不同，而分別
    核釋其核課方式，自不能執為公平與否之比較。
  (二)況依所得稅法第二十四條第一項規定「營利事業所得之計算，以其本年度收入總
    額減除各項成本費用、損失及稅捐後之純益額為所得額」，依財政部八十三年三
    月三十日臺財稅第八三一五八七二三七號函釋規定，多層次傳銷事業之參加人，
    向傳銷事業購進商品達一定標準而取得之報酬，營利事業參加人取得報酬為「進
    貨折讓」。則營利事業因進貨成本再扣除進貨扣讓，其於計算營利事業所得因成
    本費用變少，其所得自然亦變多，相對而需報繳營利事業所得稅亦多，而原告配
    偶乃係個人並無所謂報繳營利事業所得稅之問題，因而財政部上開函釋，僅就個
    人及營利事業之不同而為相異之計算方式，實質上並不發生有何不公平之處。
  (三)另查多層次傳銷事業之參加人，其進貨之目的，主要為賺取利潤，該利潤已包含
    進貨成本之扣除，而本件系爭其他收入核屬業績獎金性質，原告配偶因當年度進
    貨達仙妮蕾德公司所訂之標準，該公司為表鼓勵而另發予獎金，此與前述賺取利
    潤之營利所得業者性質不同，自不得再扣除進貨成本。
四、綜上所述，原處分依據上開財政部之函釋而予核課原告之所得稅，尚無不合，訴
    願決定，予以維持，亦屬妥適，原告徒執前詞，聲請撤銷，為無理由，應予駁回
    。又本件為簡易事件，爰不經言詞辯論而為判決，附此敘明。
據上論結，本件原告之訴為無理由，爰依行政訴訟法第九十八條第三項前段、第二百
三十三 條第一項，判決如主文。
中    華    民    國    九十二      年      十      月    十四         日
                 臺 北 高 等 行 政 法 院   第 七 庭
                                         法  官  鄭小康
右為正本係照原本作成。
本件以訴訟事件所涉及之法律見解具有原則性者為限，始得於本判決送達後二十日內
向本院提出上訴狀並表明上訴理由，如已於本判決宣示後送達前提起上訴者，應於判
決送達後二十日內補具上訴理由書（均須按他造人數附繕本），且經最高行政法院許
可後方得上訴。
中     華    民    國    九十二     年      十    月      十五         日
                                         書記官  黃倩鈺


司法院資訊處製作；財團法人民間司法改革基金會備份。
